【裁判字號】    95,訴,707
【裁判日期】    950811
【裁判案由】    毒品危害防制條例
【裁判全文】
臺灣士林地方法院刑事判決               95年度訴字第707號
公  訴  人  臺灣士林地方法院檢察署檢察官
被      告  甲○○
                    （另案於臺灣士林看守所羈押中）
上列被告因毒品危害防制條例案件，經檢察官提起公訴（95年度
毒偵字第335 、1071號），暨移請併案審理（臺灣士林地方法院
檢察署95年度毒偵字第1178號），被告於準備程序中就本案被訴
事實為有罪之陳述，本院合議庭裁定改由受命法官獨任依簡式審
判程序審理，並判決如下：
    主  文
甲○○連續施用第一級毒品，累犯，處有期徒刑捌月，扣案之第
一級毒品海洛因壹包（淨重零點壹伍公克）沒收銷燬，海洛因外
包裝袋壹個（重零點壹玖公克）、注射針筒壹支均沒收；又連續
施用第二級毒品，累犯，處有期徒刑陸月。應執行有期徒刑壹年
，扣案之第一級毒品海洛因壹包（淨重零點壹伍公克）沒收銷燬
，海洛因外包裝袋壹個（重零點壹玖公克）、注射針筒壹支均沒
收。
    事  實
一、甲○○前有多次施用毒品前科，曾經本院2 次裁定送觀察、
    勒戒，均認無繼續施用毒品之傾向，分別經臺灣士林地方法
    院檢察署檢察官以89年度毒偵字第94號、89年度毒偵字第
    2254、2401號不起訴處分確定，最後1 次於民國89年12月7
    日釋放出所。嗣又因施用毒品案件，經同署檢察官聲請簡易
    判決處刑，由本院於93年3 月29日以93年度士簡字第101 號
    判決處有期徒刑5 月確定，甫於93年ll月17日縮刑期滿執行
    完畢。詎其仍不知悛悔，復基於施用第一級毒品海洛因之概
    括犯意，自95年l 月初某日起至同年5 月21日止，在其位於
    臺北縣淡水鎮○○街152 巷10號住處內，以針筒注射方式，
    連續施用第一級毒品海洛因多次。另基於施用第二級毒品安
    非他命之概括犯意，自95年l 月初某日起至同年5 月19日止
    ，在其上開住處內，施用第二級毒品安非他命多次，嗣分別
    於下列時間為警查獲：(一)95年l 月l9日下午l 時55分許，在
    臺北縣八里鄉○○○街33巷l 號旁查獲，並扣得注射針筒l
    支。(二)95年4 月25日晚上9 時15分許，因其為列管毒品人口
    ，為警通知採尿送驗。(三)95年5 月22日晚上6 時30分許，在
    臺北市北投區○○○路○ 段404 巷口為警查獲，並於甲○○
    駕駛之車牌號碼KD- 7397號自小客車右前座置物櫃內起出第
    一級毒品海洛因l 包（淨重0.15公克、外包裝袋重0.19公克
    ）。
二、案經臺北縣政府警察局蘆洲分局、臺北市政府警察局北投分
    局報請臺灣士林地方法院檢察署檢察官偵查起訴及臺北縣政
    府警察局淡水分局報請同署檢察官移送併案審理。
    理  由
一、上揭事實，業據被告甲○○於本院準備程序及審理時坦白承
    認，且被告第1 次為警查獲後所採集之尿液，經送請臺灣檢
    驗科技股份有限公司以「酵素免疫分析法」初步檢驗、「氣
    相層析質譜儀法」確認檢驗之檢驗結果，呈嗎啡、安非他命
    類陽性反應，其第2 、3 次為警查獲後所採集之尿液，經送
    同公司以上開方法檢驗之結果，亦呈嗎啡陽性反應，此有列
    管毒品人口尿液檢體採集送驗紀錄表、臺北縣政府警察局蘆
    洲分局偵辦毒品危害防制條例被移送人姓名及代碼對照表、
    臺北市政府警察局北投分局查獲煙毒、麻藥案件尿液送驗紀
    錄簿影本各1 紙及上開公司出具之濫用藥物尿液檢驗報告書
    共3 紙附卷可稽，而被告第1 次為警查獲時，另扣得注射針
    筒1 支，並有照片1 幀附卷足憑，其第3 次為警查獲時所扣
    得之毒品1 包（淨重0.15公克、外包裝袋重0.19公克），經
    送往法務部調查局鑑驗結果，呈第一級第6 項毒品海洛因成
    分，此亦有該局95年7 月25日調科壹字第040004419 號鑑定
    通知書及臺北市政府警察局北投分局查獲涉嫌毒品危害防制
    條例毒品初步鑑驗報告單各1 紙在卷可按，另有照片1 幀附
    卷足資佐證，是被告前開自白，核與事實相符，應可採信。
    而被告前因施用毒品案件，經本院2 次裁定送觀察、勒戒，
    均認無繼續施用毒品之傾向，分別經臺灣士林地方法院檢察
    署檢察官以89年度毒偵字第94號、89年度毒偵字第2254、
    2401號不起訴處分確定，最後1 次於89年12月7 日釋放出所
    ，嗣又因施用毒品案件，經同署檢察官聲請簡易判決處刑，
    由本院於93年3 月29日以93年度士簡字第101 號判決處有期
    徒刑5 月確定，於93年ll月17日縮刑期滿執行完畢，有臺灣
    高等法院被告前案紀錄表及前開簡易判決書各1 份在卷可查
    ，是被告已非屬毒品危害防制條例第20條第3 項所稱「觀察
    、勒戒或強制戒治執行完畢，釋放後5 年後再犯」之情形甚
    明，自應依法論科。
二、論罪科刑：
  (一)按海洛因及安非他命分別為毒品危害防制條例第2 條第2 項
    第1 、2 款所規定之第一級及第二級毒品，核被告所為係犯
    毒品危害防制條例第10條第1 項之施用第一級毒品罪及同條
    第2 項之施用第二級毒品罪。其施用前後分別持有第一級、
    第二級毒品之低度行為，分別為施用之高度行為所吸收，均
    不另論罪。
  (二)被告先後多次施用第一級毒品及多次施用第二級毒品，各時
    間緊接，各犯罪手法相同，並各觸犯構成要件相同之罪，顯
    係各基於概括犯意分別反覆為之。被告行為後，刑法第56條
    連續犯之規定，業於94年2 月2日修正公布刪除，並於95年7
    月1 日施行，則被告之犯行，因行為後新法業已刪除連續犯
    之規定，此刪除雖非犯罪構成要件之變更，但顯已影響行為
    人刑罰之法律效果，自屬法律有變更，依新法第2 條第1項
    規定，比較新、舊法之結果，仍應適用較有利被告之行為時
    法律即舊法論以連續犯（最高法院95年第8 次刑事庭會議決
    議參照）。是被告應分別論以連續施用第一級、第二級毒品
    罪，依修正前刑法第56條之規定各以一罪論，並均加重其刑
    。又本件移送併案審理部分雖未據檢察官起訴，惟與已起訴
    部分有連續犯之裁判上一罪關係，為起訴效力所及，基於審
    判不可分原則，本院自應併予審理，附此敘明。
  (三)被告所犯連續施用第一級毒品罪與連續施用第二級毒品罪，
    其犯意各別，行為互殊，應予分論併罰。
  (四)被告有如事實欄所載之犯罪科刑及執行情形，有臺灣高等法
    院被告前案紀錄表1 份在卷可按，其於受有期徒刑之執行完
    畢後，5 年內再故意犯本件有期徒刑以上之罪，不論依修正
    前之刑法第47條，或修正後之刑法第47條第1 項之規定，均
    構成累犯，對被告而言並無有利或不利之情形，依修正後刑
    法第2 條第1 項前段之規定，應依修正前之刑法第47條規定
    論以累犯，遞加重其刑。
  (五)爰審酌被告前已因施用毒品令入勒戒處所觀察勒戒，猶不能
    斷絕毒癮而一再施用，顯見其自制力薄弱，惟其施用毒品僅
    屬自殘行為，對於他人之法益尚無直接之侵害，及其犯後坦
    承犯行，態度尚稱良好等一切情狀，量處如主文所示之刑。
    又被告行為後，刑法第51條業於前述時間修正公布，並於95
    年7 月1 日施行，修正前刑法第51條規定：「數罪併罰，分
    別宣告其罪之刑，依左列各款定其應執行者：」其中第5款
    規定：「宣告多數有期徒刑者，於各刑中之最長期以上，各
    刑合併之刑期以下，定其刑期。但不得逾20年。」修正後刑
    法第51條第5 款規定：「宣告多數有期徒刑者，於各刑中之
    最長期以上，各刑合併之刑期以下，定其刑期。但不得逾30
    年。」，經比較結果，修正後刑法並非較有利於行為人，依
    修正後刑法第2 條第1 項前段之規定，仍應依修正前刑法第
    51條第5款之規定，定其應執行之刑。
  (六)又按有關新舊法之比較，應就罪刑有關之共犯、未遂犯、想
    像競合犯、牽連犯、連續犯、結合犯，以及累犯加重、自首
    減輕暨其他法定加減原因（如身分加減）與加減例等一切情
    形，綜其全部罪刑之結果而為比較（最高法院95年第8 次刑
    事庭會議決議參照），是經本院綜合前述比較結果，認有關
    連續犯、累犯、定應執行刑部分，均應適用修正前刑法之規
    定。
  (七)扣案之第一級毒品海洛因1 包（淨重0.15公克）係屬第一級
    毒品，不問屬於被告與否，應依毒品危害防制條例第18條第
    1 項前段之規定諭知沒收銷燬。另扣案之海洛因外包裝袋1
    個（重0.19公克）、注射針筒1 支，均係被告所有，且係供
    被告施用毒品所用之物，業據被告供承在卷，爰依刑法第38
    條第1 項第2 款之規定，併予宣告沒收。
三、據上論斷，應依刑事訴訟法第273 條之1 第1 項、第299 條
    第1 項前段，毒品危害防制條例第10條第1 項、第2 項、第
    18條第1 項前段，修正後刑法第11條、修正後刑法第2 條第
    1 項前段、修正前刑法第56條、修正前刑法第47條、修正前
    刑法第51條第5 款、刑法第38條第1 項第2 款，判決如主文
    。
四、如不服本判決，應於判決送達後10日內，向本院提出上訴狀
    。
本案經檢察官陳銘鋒到庭執行職務。
中    華    民    國    95    年    8     月    11    日
                  刑事第二庭法  官  馬傲霜
以上正本證明與原本無異。
如不服本判決，應於判決送達後10日內，向本院提出上訴狀。
                            書記官  陳玉瓊
中    華    民    國    95    年    8     月    11    日
附錄本判決論罪科刑依據之法條：
毒品危害防制條例第10條
  施用第一級毒品者，處6月以上5年以下有期徒刑。
  施用第二級毒品者，處3年以下有期徒刑。


司法院資訊處製作；財團法人民間司法改革基金會備份。
